【裁判字號】    90,上訴,2118
【裁判日期】    901211
【裁判案由】    偽造文書等
【裁判全文】
臺灣高等法院刑事判決                            九十年度上訴字第二一一八號
    上  訴  人  臺灣板橋地方法院檢察署檢察官
    被      告  丙○○
右上訴人因被告偽造文書等案件，不服臺灣板橋地方法院九十年度訴字第七四七號，
中華民國九十年五月二十八日第一審判決（起訴案號：臺灣板橋地方法院檢察署九十
年度偵字第三二六八號暨併案案號九十年度偵字第一五八八號）提起上訴，本院判
決如左：
    主  文
原判決關於偽造文書部分撤銷。
丙○○連續行使偽造私文書，足以生損害於他人，處有期徒刑壹年陸月。如附表所示
偽造之簽帳單上之署押「甲○○」、「張俊森」、「張翠玉」均沒收。
其他上訴駁回。
    事  實
一、丙○○曾有竊取他人皮包，並持皮包內被害人之信用卡至特約商店假冒被害人名
    義盜刷信用卡詐取財物之前科，經臺灣板橋地方法院於民國（下同）八十九年十
    二月十四日判處有期徒刑一年緩刑三年，該案於審理期間，竟不知悔改，另於八
    十九年十月二十七日上午十二時三十五分許，在臺北縣新莊市○○○路一二七號
    前，見甲○○所有其內置放國民身分證、駕駛執照、行車執照、遠東國際商業銀
    行（以下簡稱遠東商銀）信用卡各一張與金融卡二張、貴賓卡數張及現金新台幣
    （下同）三千四百元之皮包遺失掉落該處，竟心生貪念，意圖為自己不法之所有
    ，將該只皮包及其內之現金、證件等物品侵占入己，並基於為自己不法所有之意
    圖及行使偽造私文書之概括犯意，隨即於同日上午十二時四十五分許、同日上午
    十二時五十一分許，連續二次持甲○○之上述遠東商銀信用卡前往如附表編號一
    、二之特約商店消費，而佯為該張信用卡之持有人，先後交付該信用卡供上述商
    店人員在印錄機上刷卡辨識，經前述商店店員歐陽仁、許德珍分別交付一式三聯
    之簽帳單（第一聯客戶存根聯、第二聯銀行存根聯、第三聯特約商店存根聯）後
    ，於表列編號一、二之時地，由丙○○在第一聯之客戶存根聯上分別偽造「甲○○」、「張俊森」之署押各一枚，因該簽帳單之第二聯及第三聯均為複寫紙，而
    同時在該簽帳單第二聯及第三聯上偽簽複寫「甲○○」、「張俊森」之署押各二
    枚，其先後二次偽簽行為共計偽造「甲○○」、「張俊森」署押各三枚，以表示
    甲○○同意依據信用卡持卡人合約條件，按簽帳單之金額付款予發卡銀行，而偽
    造私文書，又分別持交該等偽造之簽帳單予上開商店人員收執核對，以連續行使
    偽造私文書，其中第一聯之客戶存根聯簽帳單再由上開商店人員交予丙○○收執
    ，致上開特約商店均不疑有詐，陷於錯誤，而分別允予簽帳消費，並交付所消費
    之行動電話、電話儲值卡，其二次消費之金額詳如附表編號一、二所載，合計累
    積簽帳金額達新台幣（下同）一萬一千九百元，而該等特約商店復分別憑上開簽
    帳單向收單銀行請款，致收單銀行各按信用卡消費簽帳單金額，墊付款項予特約
    商店，再由遠東商銀依約撥付該筆代墊之費用代其清償，足以生損害於甲○○、
    張俊森、上開特約商店及遠東商銀；丙○○又承前意圖為自己不法所有之概括犯
    意，於同日其後某時（即附表所示編號三），持甲○○之遠東商銀信用卡前往如
    表列編號三之特約商店消費，並佯為該張信用卡之持有人，擬向該店詐取價值一
    千四百五十元之商品，於刷卡之際，旋經該店店員察覺而未能得逞。
二、丙○○另基於為自己不法所有之意圖，於九十年一月二日下午二時許，前往位於
    臺北縣新莊市○○街一五一號之「福客多便利商店」購物時，趁該店員工魏淑芬
    擦拭貨架未及注意之際，即徒手竊取櫃檯內之現金一萬元，得手後，旋即步出店
    外，旋為魏淑芬發現報警處理，經警自魏淑芬所提供之監視錄影帶查知其竊盜之
    情，而循線於九十年一月十八日凌晨一時許，在臺北縣新莊市○○街二七巷六號
    前查獲。
三、丙○○仍不知悔改，復基於盜刷信用卡之概括犯意，於九十年四月二十五日十八
    時十分許，在台北縣新莊市○○路一五七號頂好超市內，見乙○○將皮包置於購
    物推車內，竟意圖為自己不法之所有，趁張女選購商品不注意之際而竊取該皮包
    ，內含身分證、駕照、健保卡、金融卡、現金六百五十元、花旗銀行、華僑銀行
    信用卡各一枚、行動電話一支，得手後以同一手法持張女之信用卡，旋於如附表
    編號四至六所示之時間、地點，假冒張女名義，偽填張女之簽名，盜刷信用卡後
    ，持簽帳單交由店員收執，向特約商店詐購眼鏡、眼藥水、運動鞋等物（價值共
    計一萬零八百五十元），惟於附表編號七所示之時、地購買衣服時，因該信用卡
    已報失止付而未得逞，均足以生損害於乙○○、花旗銀行、華僑銀行。嗣經張女
    報警後於九十年四月二十五日晚間八時許，在寶島眼鏡行取眼鏡時，為警逮捕查
    獲。
四、案經臺北縣警察局新莊分局報請臺灣板橋地方法院檢察署檢察官偵查起訴，暨移
    送併案審理。
    理  由
一、右揭侵占、詐欺、行使偽造私文書及竊盜等事實，業據被告丙○○於警訊及偵審
    中均坦承不諱，核與被害人甲○○、歐陽仁、許德珍、魏淑芬於警訊時指訴之情
    節相符，復有照片二幀及遠東商銀信用卡部信用卡掛失遭冒刷紀錄持卡人報案聯
    （消費明細）、財團法人聯合信用卡處理中心特約商店存根聯各一件附於偵查卷
    可證；併案部分之事實（即事實欄三），亦據被告於警訊及偵查中供承不諱，核
    與被害人乙○○於警訊、偵查中及證人即特約商店店員黃耀振、陳美惠、簡沁怡
    於警訊供述情節相符，復有贓物領據、統一發票、簽帳單三紙附卷可證。本件事
    證明確，被告犯行均堪認定，應予依法論科。
二、按上開簽帳單具有持卡人與特約商店之交易契約書之性質，並具有持卡人經由收
    單銀行請求發卡銀行撥款之請求書或指示文件之性質，換言之，持卡人向特約商
    店消費後簽名於一式三聯之簽帳單上，再由特約商店交付其中第一聯客戶存根聯
    予持卡人收執，該第一聯由持卡人簽名係指持卡人同意依據信用卡持卡人合約條
    件，一經使用或訂購物品，均應按簽帳單之全部金額，付款予發卡銀行，故持卡
人於該簽帳單簽名其用意與票據背書大致相同，皆係對所簽之金額負責之意，該
    簽帳單之性質為私文書。核被告侵占甲○○皮包部分，係犯刑法第三百三十七條
    之侵占遺失物罪；其多次偽造簽帳單用以行使向表列編號一、二、四、五、六之
    商店詐取財物，所為係犯刑法第二百十六條、第二百十條之行使偽造私文書罪及
    第三百三十九條第一項之詐欺取財罪；編號三、七所示之盜刷信用卡未得逞，詐
    取商品未遂之行為，則係犯刑法第三百三十九條第三項、第一項之詐欺取財未遂
    罪；另其竊取魏淑芬之現金財物，所為係犯刑法第三百二十條第一項之竊盜罪。
    被告偽造被害人甲○○、張俊森、乙○○署押之行為，為其偽造簽帳單之部分行
    為，均不另論罪；而其偽造簽帳單並進而持以行使，偽造私文書之低度行為應為
    行使偽造私文書之高度行為所吸收，亦不另論罪。又被告先後多次行使偽造私文
    書及詐欺取財、詐欺取財未遂之犯行，均時間緊接，犯罪構成要件相同，顯各係
    基於概括犯意為之，應分別依連續犯之規定以一行使私文書罪及一詐欺取財罪論
    ，並各依法加重其刑。被告所為之如附表編號四至七所示之犯行，雖未據檢察官
    起訴，惟與起訴論罪之部分有連續犯裁判上一罪之關係，本院自得審究。另被告
    所犯上開侵占遺失物、竊取乙○○皮包之竊盜罪，連續行使偽造私文書及連續詐
    欺取財等罪間，分別有方法與結果之牽連關係，為牽連犯，應依刑法第五十五條
    後段之規定，從一重之連續行使偽造私文書罪處斷。其所犯連續行使偽造私文書
    罪及竊取魏淑芬現金部分之竊盜罪，犯意各別，行為互異，應予分論併罰。
三、原審對被告予以論罪科刑，固非無據，惟對於被告所為如附表編號四至七所示之
    犯行，未及審究，已有未合。又公訴人以被告於附表編號一所載之時地，在行動
    電話申請書上偽造甲○○之署押，申購行動電話一支，認被告此部分亦犯刑法第
    二百十六條、第二百十條之行使偽造私文書罪云云；惟遍翻全卷查無行動電話申
    請書，而被告自始至終亦無供認此情節，是此部分不能證明被告犯罪，本應為無
    罪之諭知，惟公訴意旨認此部分與前開有罪之行使偽造私文書部分，有連續犯之
    裁判上一罪關係，爰不另為無罪之諭知，原判決對此部分未予敘明，亦有未合。
    檢察官上訴意旨指摘原判決不當為有理由，是原判決關於偽造文書部分應由本院
    撤銷改判。爰審酌被告已有行竊他人皮包信用卡、盜刷信用卡行使偽造私文書之
紀錄（未構成累犯），緩刑期內竟仍一再犯案，不宜輕處，並參諸其犯罪之動機
    、目的、手段、犯罪所生之危害、詐取之金額尚非甚鉅，及犯後已坦承犯行態度
    良好等一切情狀，量處如主文第二項所示之刑。如附表所示被告於簽帳單偽簽之
    署押「甲○○」、「張俊森」、「乙○○」，均應依法宣告沒收。
四、至被告於頂好超市竊取乙○○皮包之竊盜犯行，與被告於便利商店櫃檯竊取店員
    魏淑芬所有之現金之竊盜犯行，前者主要目的在於竊取皮包內之信用卡，後者行
    竊目的在於現金，兩者犯罪動機、態樣不同，自難認兩者之行為間有連續反覆行
    為之概括犯意存在，檢察官上訴意旨認兩竊盜行為有連續犯裁判上一罪之關係，
    尚有未合。原判決對被告於便利商店櫃檯竊取店員魏淑芬所有之現金之竊盜犯行
    ，依刑法第三百二十條第一項，量處拘役五十日，並敘明被告於犯竊盜罪後，刑
    法第四十一條已於九十年一月十日公布修正，並於同年月十二日實施，比較新舊
    法之規定，以裁判時之新法較有利於被告，依刑法第二條第一項前段規定，應適
    用裁判時修正後之刑法第四十一條第一項規定，就所處拘役諭知易科罰金之折算
    標準，其認事用法均無不合，量刑亦稱允適，應予維持，檢察官此部分之上訴為
    無理由，應予駁回。
五、至公訴人認被告如附表編號三所示之時地，有持被害人甲○○之上述遠東商銀信
    用卡消費，並在簽帳單上偽造不詳人士署押，用以行使刷卡詐取一千四百五十元
    之物品未果，因認被告此部分除犯刑法第三百三十九條第三項、第一項之詐欺取
    財未遂罪外，亦涉犯刑法第二百十六條、第二百十條之行使偽造私文書罪等語，
    然被告該次持卡消費，於尚未刷卡之際，旋經該店店員察覺而未能得逞，此據被
    告於本院審理時即陳明在卷，復有遠東商銀信用卡部信用卡掛失遭冒刷紀錄持卡
    人報案聯一件附於偵查卷可參，則本件既亦無被告於該次消費所偽簽之財團法人
    聯合信用卡處理中心特約商店存根聯可資為憑，即難認被告於附表編號三所列之
    時地，亦有行使偽造私文書之行為，此外復查無其他積極證據，足資證明被告有
    此部分之犯罪，本應為無罪之諭知，惟公訴意旨認此部分與前開有罪之行使偽造
    私文書部分，有連續犯之裁判上一罪關係，爰不另為無罪之諭知。
六、另被告於八十九年六月一日晚間九時三十分許，在臺北縣新莊市○○路九七巷之
    「名佳美百貨廣場」，徒手竊取唐秀鳳所有之皮包一個（內有誠泰銀行及花旗銀
    行信用卡各乙張、大眾銀行提款卡三張、唐秀鳳國民身分證、現金五千元），得
    手後旋基於概括犯意，先後三次均於八十九年六月一日，冒稱為持卡人唐秀鳳之
    弟並得唐秀鳳之授權，而持唐秀鳳所有之上開信用卡，至特約商店刷卡購物消費
    ，並連續以偽造唐秀鳳署押之方式，並以複寫之方法，同時在簽帳單顧客存根聯
    、特約商店存根聯及銀行存根聯上偽簽「唐秀鳳」之署押，以唐秀鳳名義為購物
    消費，允諾付款與發卡銀行之意思表示，而偽造唐秀鳳名義之簽帳單之私文書，
    並進而行使將特約商店存根聯及銀行存根聯交付該特約商店，使各特約商店陷於
    錯誤，誤信其經唐秀鳳本人同意消費，而交付其所購買之物品之行使偽造私文書
    等案件，業經原審法院於八十九年十二月十四日以八十九年度簡字第二四七號刑
    事判決判處有期徒刑一年、緩刑三年確定，有該判決書一份在卷可參，而查，被
    告於該案係以竊盜之方式竊取被害人唐秀鳳之信用卡後，持以刷卡消費，而本件
    被告則係於拾得被害人甲○○之信用卡後予以侵占，持以刷卡消費，則被告於竊
    得被害人唐秀鳳之信用卡其時，對於日後可否拾得被害人甲○○之信用卡，自無
    法有所預見，其於原審復稱本案係臨時起意所為（見原審卷第二十頁），從而被
    告於該案取得信用卡之行為態樣與本案互核即非雷同，尚難認其係基於連續初發
    之意思，自始均在一預定犯罪計畫以內，出於主觀上始終同一犯意而進行本案及
    該部分之行使偽造私文書行為，是難謂二者間具連續犯之裁判上一罪關係，是該
    案之既判力不及於本案，附此敘明。
七、被告丙○○經合法傳喚無正當理由不到庭，爰不待其陳述逕行判決。
據上論斷，應依刑事訴訟法第三百六十九條第一項前段、第三百六十八條、第三百六
十四條、第三百七十一條、第二百九十九條第一項前段，刑法第五十六條、第二百十
六條、第二百十條、第三百三十九條第一項、第三百三十七條、第三百二十條第一項
、第二百十九條、第五十五條，罰金罰鍰提高標準條例第一條前段，判決如主文。本
案經檢察官李進誠到庭執行職務。
中      華      民      國     九十     年     十二     月     十一     日
                              臺灣高等法院刑事第十三庭
                                  審判長法  官  蔡    燉
                                        法  官  鄧  振  球
                                        法  官  李  春  地
右正本證明與原本無異。
如不服本判決應於收受送達後十日內向本院提出上訴書狀，其未敘述上訴之理由者並
得於提起上訴後十日內向本院補提理由書（均須按他造當事人之人數附繕本）。
                                        書記官  柳  秋  月
中      華      民      國      九十一  年     四       月     十一     日
附錄    本判決論罪科刑法條：
刑法第二百十六條
行使第二百十條至第二百十五條之文書者，依偽造、變造文書或登載不實事項或使登
載不實事項之規定處斷。
刑法第二百十條
偽造、變造私文書，足以生損害於公眾或他人者，處五年以下有期徒刑。
刑法第三百三十七條
意圖為自己或第三人不法之所有，而侵占遺失物、漂流物或其他離本人所持有之物者
，處五百元以下罰金。
    【附  表】：
 ┌──┬────────┬─────────┬──────┬─────┐
 │編號│    時  間      │ 特約消費商店     │價額及物品  │偽造之署押│
 │    │   （民國）     │                  │（新台幣）  │          │
 ├──┼────────┼─────────┼──────┼─────┤
 │一  │八十九年十月二十│ 臺北縣新莊市民安 │九千九百元之│  甲○○  │
 │    │七日上午十二時四│ 西路二四四號「全 │ NOKIA 8210 │          │
 │    │十五分許        │ 虹通訊行」       │行動電話一支│          │
 ├──┼────────┼─────────┼──────┼─────┤
 │二  │同右日上午十二時│ 臺北縣新莊市民安 │二千元之電話│  張俊森  │
 │    │五十一分許      │ 西路二二八號「三 │儲值卡一張  │          │
 │    │                │ 商百貨」民安店   │            │          │
 ├──┼────────┼─────────┼──────┼─────┤
 │三  │同右日某時（確實│ 臺北縣新莊市富國 │一千四百五十│ 尚未偽造 │
 │    │時間不詳）      │ 路一二五號「名勁 │元之貨品    │ 署押即被 │
 │    │                │ 有限公司」       │            │ 察覺     │
 ├──┼────────┼─────────┼──────┼─────┤
 │四  │九十年四月廿五日│ 同右市○○路一七 │六千二百元之│ 乙○○   │
 │    │十八時廿一分許  │ 八號寶島眼鏡行   │眼鏡        │          │
 ├──┼────────┼─────────┼──────┼─────┤
 │五  │同右日十八時廿二│ 同右市○○路一八 │一千元之眼鏡│ 乙○○   │
 │    │分許            │ 八號小林眼鏡行   │            │          │
 ├──┼────────┼─────────┼──────┼─────┤
 │六  │同右日十八時卅二│ 同右路一二五號   │三千六百五十│ 乙○○   │
 │    │分許            │ 名勁有限公司     │元之運動鞋  │          │
 ├──┼────────┼─────────┼──────┼─────┤
 │七  │同右日十九時許  │ 同右市鴻金寶百貨 │七千元之衣服│ 已止付未 │
 │    │                │ 公司             │            │ 刷成     │
 └──┴────────┴─────────┴──────┴─────┘


司法院資訊處製作；財團法人民間司法改革基金會備份。
